臺灣苗栗地方法院刑事判決
111年度侵訴字第11號
公  訴  人  臺灣苗栗地方檢察署檢察官
被      告  黎育瑋



選任辯護人  廖宜祥律師
上列被告因妨害性自主案件，經檢察官提起公訴（111年度偵緝
字第135號），被告於本院準備程序進行中就被訴事實為有罪之
陳述，經本院告知簡式審判程序之旨，並聽取當事人、辯護人之
意見後，本院合議庭裁定由受命法官獨任進行簡式審判程序，判
決如下：
    主    文
甲○○犯如附表主文欄所示之罪，各處如附表主文欄所示之刑。應
執行有期徒刑拾月。緩刑參年，並應向指定之政府機關、政府機
構、行政法人、社區或其他符合公益目的之機構或團體，提供陸
拾小時之義務勞務，且應接受法治教育貳場次，緩刑期間付保護
管束。
    犯罪事實及理由
一、本案犯罪事實、證據名稱均引用起訴書之記載（如附件），
    並更正、補充及增列如下：
  ㈠犯罪事實欄一第4行之「接續」、第10行之「約」均應予刪除
    ；第5至8行之「於【民國】109年9月……等處所」應更正為「
    於如附表所示時間、地點」。
  ㈡犯罪事實欄二之「A女」後應補充「及其母（代號BH000-A110
    022A號，真實姓名、年籍詳卷）」。
  ㈢證據名稱增列「被告甲○○於審理中之自白」。
二、論罪科刑
  ㈠核被告所為，均係犯刑法第227條第3項之對於14歲以上未滿1
    6歲之女子為性交罪。又被告以性交之犯意，先對告訴人A女
    （代號BH000-A110022號，真實姓名、年籍詳卷）為猥褻，
    繼而為性交，其中猥褻行為係性交之前置行為，不容割裂為
    二罪予以評價，則猥褻之階段行為自為性交行為所吸收（最
    高法院107年度台上字第420號判決意旨參照）。
  ㈡接續犯乃指行為人之數行為，於同一或密切接近時、地實行
    ，侵害同一法益，而其各行為之獨立性極為薄弱，依一般社
    會健全觀念，實難以強行分開，且在刑法評價上，以視為數
    個舉動之接續作為，合為包括之一行為，較為合理而言。是
    自其行為延續性觀察，固然必存有一段時間之特徵，但亦非
    毫無限制，倘竟綿延數月或經年，即難為一般社會健全觀念
    所允許，無評價為一個行為概念之餘地。而關於性交行為，
    通常以行為人發洩性慾完畢，作為認定性交次數之計算，區
    別不難，獨立性亦強，於經驗、論理上，殊難想像經年累月
    之長期多次性交，可以符合接續犯之行為概念，自不能評價
    為包括一罪之接續犯，仍應依數罪併罰之例予以分論併罰（
    最高法院111年度台上字第2267號判決意旨參照）。查被告
    本案每次性交之對象固均係告訴人A女，惟期間長達約2月，
    每次犯行各係為滿足該次性慾，難認係於密切接近之時、地
    持續為一行為，每次犯行均截然可分，各具獨立性。是被告
    5次對於14歲以上未滿16歲之女子為性交罪間，犯意各別，
    行為互殊，應予分論併罰。公訴意旨認應論以接續犯（見本
    院卷第8頁），尚有未洽。又刑事訴訟法第95條規定之罪名
    告知，植基於保障被告防禦權，由國家課予法院告知之訴訟
    照料義務，為被告依法所享有基本訴訟權利。所謂罪名變更
    ，除質的變更（罪名或起訴法條的變更）以外，包含量的變
    更造成質的變更之情形（如包括的一罪或裁判上一罪變更為
    數罪），事實審法院於罪名變更時，若違反上述義務，所踐
    行之訴訟程序即屬於法有違。而法院踐行罪名告知義務，如
    認為可能自實質上或裁判上一罪，改為實質競合之數罪，應
    隨時、但至遲應於審判期日前踐行再告知之程序，使被告能
    知悉而充分行使其防禦權，始能避免突襲性裁判，而確保其
    權益（最高法院110年度台非字第230號、111年度台上字第3
    150號判決意旨參照）。本院已當庭告知被告本案犯行可能
    論以5罪(見本院卷第87、91頁)，無礙其防禦權行使，併此
    敘明。
  ㈢兒童及少年福利與權益保障法第112條第1項規定：「成年人
    教唆、幫助或利用兒童及少年犯罪或與之共同實施犯罪或故
    意對其犯罪者，加重其刑至二分之一。但各該罪就被害人係
    兒童及少年已定有特別處罰規定者，從其規定」。查被告雖
    係對未滿18歲之少年故意犯罪，然刑法第227條第3項規定已
    將「對於14歲以上未滿16歲之男女」列為構成要件，係以被
    害人年齡所設之特別規定，自無從依兒童及少年福利與權益
    保障法第112條第1項前段規定加重其刑，附此敘明。
  ㈣刑之量定，為求個案裁判之妥當性，法律固賦予法院裁量權
    ，但此項裁量權之行使，除應依刑法第57條規定，審酌行為
    人及其行為等一切情狀，為整體之評價，並應顧及比例原則
    與平等原則，使罪刑均衡，輕重得宜，以契合社會之法律感
    情。又刑法第59條規定犯罪之情狀可憫恕者，得酌量減輕其
    刑，其所謂「犯罪之情狀」，與同法第57條規定科刑時應審
    酌之一切情狀，並非有截然不同之領域，於裁判上酌減其刑
    時，應就犯罪一切情狀（包括第57條所列舉之10款事項），
    予以全盤考量，審酌其犯罪有無可憫恕之事由（即有無特殊
    之原因與環境，在客觀上足以引起一般同情，以及宣告法定
    低度刑，是否猶嫌過重等等），以為判斷（最高法院95年度
    台上字第6157號判決意旨參照）。查被告為本案犯行時係智
    識成熟之人，竟未妥善克制己身性慾衝動而對於14歲以上未
    滿16歲之女子為多次性交行為，實難認有何特殊原因與環境
    ，客觀上足以引起一般同情，且對於14歲以上未滿16歲之女
    子為性交罪之最低度刑為有期徒刑2月，顯無情輕法重之情
    事，自無從依刑法第59條規定酌減其刑。是辯護人為被告請
    求依刑法第59條減輕其刑云云（見本院卷第88、97頁），尚
    無所據。
  ㈤爰以行為人之責任為基礎，審酌被告未思克制性慾衝動，率
    爾對於身心發育仍未臻成熟之告訴人A女為多次性交行為，
    影響其身心健康與人格發展，實有不該，兼衡犯罪之動機、
    目的、手段、情節、案發時與告訴人A女之關係，及坦承犯
    行、於審理中與告訴人A女之母及父以新臺幣（下同）50萬
    元成立調解並悉數履行之態度，有調解紀錄表、準備程序筆
    錄在卷可稽（見本院卷第79至80、88頁），暨自述高中畢業
    之智識程度、職加工業、月薪約45,000元、尚有雙親需照顧
    扶養之生活狀況，與告訴人A女及其母之意見等一切情狀（
    見本院卷第68、88、96頁），分別量處如附表主文欄所示之
    刑，再審酌犯行類型、次數及時間間隔等情，定其應執行之
    刑，以示懲儆。　　
　㈥被告未曾因故意犯罪受有期徒刑以上刑之宣告，有臺灣高等
    法院被告前案紀錄表在卷可稽，本院審酌其因一時失慮致罹
    刑典，犯後坦承犯行，並已與告訴人A女之母及父成立調解
    ，且已悉數履行，願負賠償責任，業如前述，足認被告態度
    良好，確有悔意，信其經此偵審程序與科刑之宣告，當知所
    警惕而無再犯之虞。復參以告訴人A女表示：對於諭知緩刑
    沒有意見等語（見本院卷第68頁）、告訴人A女之母表示：
    同意諭知緩刑等語（見本院卷第88頁）。是本院認所宣告之
    刑以暫不執行為適當，爰依刑法第74條第1項第1款規定，宣
    告緩刑3年，以勵自新。惟為使被告深切記取教訓，強化法
    治認知，導正偏差行為，避免再犯，爰依刑法第74條第2項
    第5款、第8款規定，命其應向指定之政府機關、政府機構、
    行政法人、社區或其他符合公益目的之機構或團體，提供60
    小時之義務勞務，且應接受法治教育2場次，併依刑法第93
    條第1項第1款、第2款規定，諭知於緩刑期間付保護管束。
    若違反上開負擔情節重大，足認原宣告之緩刑難收其預期效
    果，而有執行刑罰之必要者，依刑法第75條之1第1項第4款
    規定，得撤銷其緩刑宣告，併此敘明。
三、依刑事訴訟法第273條之1第1項、第299條第1項前段、第310
    條之2、第454條第2項，判決如主文。
四、如不服本判決，自送達之日起20日內，得提起上訴。
本案經檢察官陳昭銘提起公訴，檢察官蕭慶賢到庭執行職務。
中　　華　　民　　國　　111 　年　　8 　　月　　30　　日
                  刑事第二庭    法  官  魏正杰
以上正本證明與原本無異。　　　　　　　　　　　　　　　　如不服本判決應於收受判決後20日內向本院提出上訴書狀，並應敘述具體理由。其未敘述上訴理由者，應於上訴期間屆滿後20日內向本院補提理由書(均須按他造當事人之人數附繕本)「切勿逕送上級法院」。告訴人或被害人如對本判決不服者，應具備理由請求檢察官上訴，其上訴期間之計算係以檢察官收受判決正本之日期為準。　　　　　　　　　　　　　　　　　　　　　　　　　　　　　　　　　　　　    書記官　巫  穎
中　　華　　民　　國　　111 　年　　8 　　月　　30　　日

附錄論罪科刑法條：
中華民國刑法第227條
對於未滿十四歲之男女為性交者，處3年以上10年以下有期徒刑
。
對於未滿十四歲之男女為猥褻之行為者，處6月以上5年以下有期
徒刑。
對於十四歲以上未滿十六歲之男女為性交者，處7年以下有期徒
刑。
對於十四歲以上未滿十六歲之男女為猥褻之行為者，處3年以下
有期徒刑。
第一項、第三項之未遂犯罰之。

附表：
編號 性交時間 主文欄  性交地點  1 109年9月初某日凌晨1、2時許 甲○○對於十四歲以上未滿十六歲之女子為性交，處有期徒刑參月。  苗栗縣竹南鎮甲○○住處  2 109年9月多某日凌晨1、2時許 甲○○對於十四歲以上未滿十六歲之女子為性交，處有期徒刑參月。  苗栗縣竹南鎮琪海汽車旅館  3 109年10月多某日凌晨1時30分許 甲○○對於十四歲以上未滿十六歲之女子為性交，處有期徒刑參月。  苗栗縣竹南鎮甲○○住處  4 109年10月多某日某時許 甲○○對於十四歲以上未滿十六歲之女子為性交，處有期徒刑參月。  苗栗縣竹南鎮甲○○住處  5 109年10月多某日某時許 甲○○對於十四歲以上未滿十六歲之女子為性交，處有期徒刑參月。  苗栗縣頭份市亞曼尼汽車旅館